【裁判字號】    92,上易,36
【裁判日期】    921023
【裁判案由】    土地所有權移轉登記
【裁判全文】
臺灣高等法院花蓮分院民事判決  九十二年度上易字第三六號
      上  訴  人  乙○○
                  戊○○
                  己○○
                  庚○○
                  丁○○
                  壬○○
      共     同
      訴訟代理人  陳清華律師
      被  上訴人  辛○○民國.
                  丙○○民國.
      兼 右二人
      法定代理人  甲○○
      共      同
      訴訟代理人  范明賢律師
右當事人間請求土地所有權移轉登記事件，上訴人等對於台灣花蓮地方法院中華民國
九十二年五月二十九日（九十一年度訴字第三三二號）第一審判決，提起上訴，本院
判決如左：
      主  文
上訴駁回。
第二審訴訟費用由上訴人等負擔。
      事  實
甲、上訴人方面：
一、聲明：(一)、原判決廢棄。
          (二)、被上訴人等應將附表編號一至四所示四筆土地所有權移轉登記為上訴
              人等公同共有。
          (三)、被上訴人等應將附表編號五（原審附表編號六，於本審改為編號五，
              以下均同）所示土地所有權移轉登記為上訴人乙○○所有。
二、陳述：除與原判決記載相同者予以引用外，補稱：追加以「借名登記」之無名契
          約之法律關係請求，此項法律關係其請求之基礎事實與以前所主張之法律
          關係均屬同一。而借名登記契約，著重在當事人間之信任關係，並無不法
          ，理由正當，法律上又無禁止借用他人名義為不動產登記之規定，應屬合
          法有效之契約，其性質與委任契約類同，應類推適用委任關係終止、消滅
          之規定，而委任契約，任何一方得隨時終止，委任關係亦因當事人之一方
          死亡，而消滅，上訴人等以言詞辯論意旨狀繕本送達為終止借名登記契約
          之意思表示通知，請求被上訴人等返還系爭土地。
三、證據：援用原審提出之證據。
乙、被上訴人方面：
一、聲明：如主文所示。
二、陳述：除與原判決記載相同者予以引用外，補稱：不同意上訴人為訴之追加。
三、證據：援用原審提出之證據。
      理  由
一、本件上訴人於本院言詞辯論期日，以請求之基礎事實同一為由，追加以「借名登
    記」之無名契約法律關係請求，被上訴人等雖表示不同意，但依民事訴訟法第四
    百四十六條第一項但書之規定，不需經他造同意，上訴人追加之訴，應予准許，
    合先明。
二、上訴人於原審起訴主張上訴人乙○○與其夫高庭玉於民國四十七年三月六日結婚
    ，高庭玉於六十六年四月四日死亡後，留下高榮貴、戊○○、己○○、庚○○、
    丁○○及壬○○等六名幼子嗷嗷待哺。被上訴人甲○○之夫高榮貴為上訴人乙○
    ○長子，不幸於八十二年一月十三日因腦瘤離世，身後遺有二名幼女，即被上訴
    人辛○○、丙○○。高庭玉死亡後，依法應由上訴人乙○○與六名子女共同繼承
    高庭玉遺產，惟因臺灣農村早期有將遺產信託登記長子名下，日後再為遺產分割
    習慣，復因高庭玉之兄弟唯恐上訴人乙○○棄年幼子女不顧，另行改嫁，遂決議
    暫將高庭玉遺產，即附表編號一至四土地信託登記於當時十八歲之高榮貴名下，
    俟日後六名子女成年後再為遺產分割，當時高榮貴亦允諾日後定遵守約定，配合
    辦理遺產分割手續。七十三年間因門牌號碼花蓮縣瑞穗鄉瑞良村十鄰七十五號祖
    厝占用訴外人林新發所有，當時為花蓮縣瑞穗段三九七─二地號，重測後現為花
    蓮縣瑞穗段六九九地號之鄰地（即附表編號五土地），上訴人乙○○向訴外人林
    新發價購後，亦循同一模式暫信託登記於高榮貴名下，上開土地平日則由上訴人
    乙○○管理使用，所有權狀亦由上訴人乙○○保管，迄今仍在。高榮貴不幸死亡
    後，上訴人乙○○本以為被上訴人甲○○會代亡夫略盡孝道，與二名幼孫女承歡
    膝下，詎料嗣後返家，竟是開口要分高家祖產，令上訴人心唏不已，協議未果後
    ，竟與二名幼孫女避不見面，音訊全無。八十三、四年間，因適逢政府鼓勵農地
    休耕造林，上訴人乙○○遂持附表編號三、四土地所有權狀，前往瑞穗鄉公所辦
    理休耕造林手續，詎料承辦人員竟告知土地業經移轉登記至被上訴人等名下，上
    訴人乙○○詑異萬分，蓋所有權狀向由上訴人乙○○保管，被上訴人甲○○怎可
    能辦理所有權移轉登記，上訴人乙○○自忖上開土地為高家祖產，又係婆媳關係
    ，乃以被上訴人甲○○婚後留存家中印章辦理休耕造林手續，因被上訴人甲○○
    早已失去聯絡，上訴人乙○○亦未深究。不料九十年四月間上訴人乙○○竟接獲
    被上訴人甲○○委請律師發函略謂「台端偽造甲○○署押、印章，已涉偽造文書
    、詐欺等罪嫌，希台端速來本事務所理清，否則依法訴追」，上訴人乙○○隨即
    與被上訴人甲○○委託律師聯絡，未久被上訴人即對上訴人乙○○提出偽造文書
    、詐欺等告訴。幸經臺灣花蓮地方法院檢察署明察秋毫，詳為調查，認上訴人乙
    ○○並無偽造文書、詐欺等犯行，而為不起訴處分，洗刷不白之冤。系爭財產信
    託登記高榮貴名下，除前所述之原因外，尚有依據台灣早期「長兄如父」之觀念
    而為處理，否則高庭玉死亡後，法定繼承人包括上訴人等，當時高榮貴年僅十八
    歲，並無謀生能力，高庭玉全部遺產豈能由高榮貴一人單獨繼承。因台灣社會向
    有「長兄如父」觀念，將財產信託登記長子或各房代表名下，為早期台灣社會習
    慣，上訴人家中亦同，而上訴人家中，非僅上訴人以信託方式處理繼承事宜，上
    訴人乙○○大伯高庭色死亡後，有關其遺產繼承事宜，亦以相同方式處理，此觀
    上訴人等人大伯高庭色往生後，遺產亦由其二名兒子高金泉、高金源以信託登記
    方式辦理，而將繼承之遺產信託登記於高金泉名下，高金泉及高金源並書立約定
    書以為憑證自明。而現行信託法係於八十五年一月二十六日公布施行，依照法律
    不溯既往原則，本件並無適用現行信託法之餘地。再者，本件雖與最高法院八十
    一年台上字第三六四號判決事實不盡相同，然二者皆以信託、繼承法律關係為基
    礎，並無二致，僅本件為信託人向受託人繼承人請求返還信託物，前揭最高法院
    八十一年台上第三六四號判決為信託人之繼承人向受託人請求返還信託物，略有
    不同，而信託契約並非要式行為，縱令本件並無書面信託契約，亦不能否定信託
    契約存在，因之，被上訴人抗辯最高法院八十一年台上字第三六四號判決，不能
    引用作為本件依據，亦有未合。另被上訴人引用之最高法院七十一年台上第二○
    五二號判決，係針對無自耕能力者不得取得農地所有權所為之闡示，本件信託契
    約並非規避農地政策，尤非違反公序良俗或法律強行規定之脫法行為，非可一概
    而論，揆諸前揭說明，上訴人與高榮貴所為之信託行為，縱令為消極信託，並無
    違法，應認有效。高庭玉死亡後，生活開銷全賴上訴人乙○○一人從事耕作及打
    零工，勉力維生，高榮貴結婚時年僅二十五歲，以維修水電維生，經常手頭不便
    ，而向家中週轉現金，結婚所需費用，甚由上訴人乙○○代為標會張羅。高榮貴
    婚後因工作不定，經濟狀況不佳，除系爭財產之田賦代金均由上訴人乙○○代為
    繳納外，其保險費、電話費、房屋稅等，亦由上訴人乙○○代為繳納，高榮貴既
    因經濟狀況不佳，居無定所，早已自顧不暇，何來餘力支付附表編號一、六土地
    買賣價金？實則附表編號一土地為高家祖厝座落部份基地，雖以買賣方式辦理所
    權移轉登記，然此為上訴人乙○○大伯高庭色依據家族分產協議將高庭玉應得祖
    厝基地分給上訴人，上訴人亦信託登記高榮貴名下所致，雖以買賣為登記原因，
    惟並非高榮貴所購，當初辦理過戶登記，僅由上訴人乙○○繳納土地增值稅，實
    際並無買賣價金支付；至於附表編號五土地，乃因祖厝占用部份鄰地，由上訴人
    乙○○向林新發（已歿）出資所購，附表編號一、五土地均非如被上訴人所言為
    高榮貴出資所購。被上訴人甲○○似於系爭財產取得後始嫁入高家，故誤認附表
    編號一、五土地為高榮貴所購，洵不足採。附表編號一、五土地倘為高榮貴所購
    ，被上訴人應提出證據以實其說。又按繼承人自繼承開始時，除本法另有規定外
    ，承受被繼承人財產上一切之權利義務。但權利義務專屬於被繼承人本身者，不
    在此限。民法第一千一百四十八條定有明文。次按所謂信託係信託人為自己或第
    三人之利益，以一定財產為信託財產，移轉於受託人管理或處分，以達成一定之
    經濟上或社會上之目的之行為。信託目的祗須不違背善良風俗或公共秩序，即可
    由當事人任意定之。被上訴人主張俞謙係預見系爭房地未來必將增值，乃投資購
    買，冀望長期投資獲利，又慮年事已高，無法事事躬親，為財產管理之方便，投
    資安全及節稅等諸多因素，直接或輾轉將系爭房地登記於上訴人，且有積極之信
    託目的，顯非單純為避債務而假借他人名義登記甚明。信託契約之成立以當事人
    間相互間之信用為基礎。故信託關係因當事人一方死亡而消滅。此時信託人之繼
    承人得依繼承之法律關係，對受託人請求返還受託財產。最高法院八十一年台上
    字第三六四號判決著有明文。如前所述，附表編號一至四土地為上訴人乙○○之
    夫高庭玉所留遺產，附表編號五所示土地則為上訴人乙○○獨力購買暫信託登記
    長子名下財產，依法本應由上訴人乙○○與六名子女共同繼承或登記上訴人乙○
    ○名下，惟因台灣農村早期習慣及高庭玉兄弟慮及上訴人乙○○可能改嫁對六名
    子女不利等因素，故將遺產及財產暫信託登記長子高榮貴名下，依前揭法條及判
    決意旨，原有之信託關係，因高榮貴死亡而消滅，被上訴人甲○○、辛○○、丙
    ○○三人為高榮貴法定繼承人，雖因繼承而取得附表所示之財產，然亦應繼承信
    託債務，上訴人等自可依信託關係請求被上訴人等返還受託財產。再者，附表一
    至四土地為上訴人等繼承之遺產，依民法第七百五十九條規定，所有權之取得，
    並不以登記為要件；附表編號五之土地，為上訴人乙○○所購，均僅暫時信託登
    記於高榮貴名下。上訴人或為系爭土地共有人，或為系爭土地真正所有權人，因
    之，被上訴人於高榮貴死亡信託關係當然消滅後，以繼承名義辦理所有權移轉手
    續，亦侵害上訴人系爭土地之所有權，且為無法律上原因受有利益，致上訴人受
    有損害，為此上訴人等依信託關係消滅後信託物返還請求權、民法第一百八十四
    條第一項、第一百七十九條及民法第七百六十七條規定及「借名登記」之無名契
    約關係（以上為競合的合併請求，請鈞院均予審理）請求判決如聲明。
三、被上訴人等則以附表編號二、三、四土地係高榮貴於十八歲時之六十六年四月四
    日因繼承原因於六十六年十月十三日完成登記，附表編號一之土地係高榮貴於七
    十三年二月二十一日向訴外人高庭色購買，於七十三年四月九日以買賣為原因而
    登記，高榮貴當時二十五歲。附表編號五土地係以買賣為原因而登記為高榮貴名
    義（原因日期為七十三年二月十日，七十三年四月十日完成登記），高榮貴當時
    二十五歲。上訴人所謂信託關係，究係何種信託關係，未據陳明，依其陳述似為
    遺囑信託，卻又非高庭玉生前以成立遺囑之方式以書面為之，而係高庭玉亡故後
    依上訴人乙○○叔伯決議所為，此種法律關係應難認其合法性。且上訴人乙○○
    聲稱係恐其棄年幼子女於不顧遂依叔伯決議暫將高庭玉遺產信託登記於高榮貴名
    下云云，實難令人茍同，按上訴人乙○○與高庭玉於四十七年間結婚，至高庭玉
    六十六年死亡，共經歷十九年餘，復生育六名子女，若無夫妻情義怎能維持如此
    長久，是上訴人上開陳述顯係藉詞而已。上訴人主張信託關係所引用之最高法院
    八十一年台上字第三六四號判決，並無拘束下級法院之效力，且本件與該判決之
    事實並不相同，自不能引用作為本件之依據。何該判決中有律師見證下就信託
    關係存在之事實簽署信託聲明，證明信託之事實，本件上訴人如主張信託關係，
    亦應提出書面證明文件，空言主張，不足採信。依上訴人所述系爭土地仍由上訴
    人乙○○管理使用並辦理休耕造林，則依最高法院七十一年度台上字第二○五二
    號判決意旨，凡財產上之管理使用或處分悉由委託人自行辦理時，是為「消極信
    託」，通常多屬於通謀而為之虛偽意思表示，極易助長脫法行為，法院殊難認其
    行為之合法性。附表編號一土地係高庭色於三十五年六月十一日原始取得，非因
    繼承而取得，並非祖產，是高庭色無論以何原因將土地移轉給高榮貴，均有其考
    量，他人無質疑餘地。附表編號二、三、四土地為高庭玉於五十年五月二十六日
    因繼承而取得。證人高庭清、高庭祥於九十二年四月二日作證時證稱其父親名下
    的不動產都分給長子高庭色，高庭色再分給我們四位兄弟云云，與事實不符，蓋
    其等之父高且喜之土地有由高庭玉（五子）、高庭瑞直接辦理繼承登記，而非由
    高庭色（長子）辦理繼承登記後再移轉登記給高庭玉、高庭瑞；附表編號一土地
    依上訴人主張應由高庭色過戶給高庭玉，因高庭色不及在高庭玉過世前辦理，才
    由高庭色直接登記給高榮貴云云，惟此筆土地在高庭玉死亡前應有充裕時間由高
    庭色過戶給高庭玉，上訴人此部分之陳述顯無意義。況附表編號一土地非高且喜
    所有，為高庭色原始取得，並非祖產。被上訴人甲○○與高榮貴婚後遷往台北、
    新莊、台東等地謀生，並未與上訴人乙○○同住，稅單寄至花蓮地址，高榮貴為
    水電工，自六十八年二十歲時開始工作，直至八十二年一月間去世，高榮貴婚後
    非但沒有向家中要錢，反給上訴人乙○○金錢，豈能因家中開銷字據在上訴人乙
    ○○手中，即謂前開金錢來源係出自上訴人乙○○。又附表編號五土地既非祖產
    ，上訴人乙○○謂其出資購買又何以不登記自己名下，而登記高榮貴名下，豈不
    矛盾。上訴人之主張雖舉證人高庭清、高庭祥、高金泉作證，惟證人陳述之證詞
    經被上訴人依上訴人所提出之土地登記簿謄本舊簿、除戶戶籍謄本及被上訴人提
    出之重造前舊簿詳細比對，均與上訴人所主張信託關係事實不符，且依土地法第
    四十三條規定，依照土地法所為的登記有絕對的效力，上訴人如欲推翻土地登記
    事項之記載應舉確實之證據證明等語資為抗辯。
四、上訴人等主張上訴人乙○○為被上訴人甲○○之夫高榮貴（已歿）之母。附表所
    示土地一直由上訴人乙○○管理。及附表所示土地原登記為高榮貴所有，於高榮
    貴死後被上訴人等辦理繼承登記，現登記為被上訴人等分別共有，權利範圍各為
    三分之一等事實，為兩造所不爭執，自堪信上訴人等此部分主張為真實。
五、按當事人主張有利於己之事實者，就其事實有舉證之責任，民事訴訟法第二百七
    十七條前段定有明文。民事訴訟如係由原告主張權利者，應先由原告負舉證之責
    ，若原告先不能舉證，以證實自己主張之事實為真實，則被告就其抗辯事實即令
    不能舉證，或其所舉證據尚有疵累，亦應駁回原告之請求，最高法院十七年上字
    第九一七號判例可資參考。又所謂信託，謂委託人將財產權移轉或為其他處分，
    使受託人依信託本旨，為受益人之利益或為特定之目的，管理或處分信託財產之
    關係，信託法第一條固有明定。惟信託法於八十五年一月二十六日公布前，民法
    雖無關於信託行為之規定，然因私法上法律行為而成立之法律關係，非以民法有
    明文規定者為限，苟法律行為之內容不違反強行規定或公序良俗，即應賦予法律
    上之效力。斯時實務上認為信託行為，係指委託人授與受託人超過經濟目的之權
    利，而僅許可其於經濟目的範圍內行使權利之法律行為而言；信託契約之受託人
    不僅就信託財產承受權利人之名義，且須就信託財產，依信託契約所定內容為積
    極的管理或處分（最高法院九十一年度台上字第一八七一號判決可參）。倘信託
    人僅將其財產在名義上移轉於受託人，而有關信託財產之管理、使用、處分悉仍
    由信託人自行為之，是為消極信託，除有確實之正當原因外，通常多屬通謀之虛
    偽意思表示，極易助長脫法行為之形成，自難認其合法性（最高法院八十七年度
    台上字第二六九七號判決意旨足按）。本件上訴人主張附表編號一至四土地為上
    訴人乙○○之夫高庭玉之遺產，於高庭玉死後信託登記於其長子高榮貴名下，又
    附表編號五土地為上訴人乙○○向訴外人林新發購買，信託登記於高榮貴名下之
    事實，固提出高庭玉除戶戶籍謄本、高榮貴除戶戶籍謄本、繼承系統表、土地登
    記簿謄本、土地買賣契約書、所有權狀等為證，被上訴人除對前開除戶戶籍謄本
    、繼承系統表、上訴人乙○○與林新發於七十三年一月十六日就附表編號五土地
    所簽立之土地買賣契約書不爭執外，對於上訴人主張之前述事實均予否認。則依
    據上開說明，上訴人自應舉證證明其與高榮貴間就附表所示土地存有信託關係，
    始得信上訴人主張為真實，上訴人等迄未能舉證以資證明，自難採信。
六、附表編號一土地原為高庭色所有（三十六年十月十五登記），高榮貴於七十三年
    四月九日以買賣為原因登記為所有權人；附表編號二、三、四土地原均為高庭玉
    所有（五十年十二月五日登記），高榮貴於六十六年十月十三日（高庭玉於六十
    六年四月四日死亡後）均以繼承為原因登記為所有權人；附表編號五土地原為林
    新發所有，高榮貴於七十三年四月十日以買賣為原因登記為所有權人，此有土地
    登記簿謄本十份在卷可參。證人高庭清（高庭玉之三哥）、高庭祥（高庭玉之四
    哥）雖於原審證稱：「我們高家的土地，原先向人承租，後來放領給高庭玉、高
    庭清、高庭祥之父親，其父再分給長子高庭色，高庭色再分給其他兄弟姊妹，所
    以附表所示土地也是以同樣的模式分給高庭玉的，高庭玉死後，也循同樣的方式
    分給長子高榮貴，高榮貴也應該以同樣方式分給兄弟姊妹；附表編號一土地原為
    高家共業的土地（祖產），由高庭色移轉給高榮貴（原本要分給高庭玉，因高庭
    玉過世才登記給高榮貴），但是其間並無買賣，是無條件登記給高榮貴。附表編
    號五土地是上訴人乙○○向林新發買的，也是登記給長子，只是要給高榮貴管理
    ，以後再登記給其他的兄弟姊妹，當時也沒有想到高榮貴會那麼早過世」等語，
    證人高金泉（高庭玉大哥高庭色之長子）亦證稱：「我們高家的祖產分給五個兄
    弟，高庭色是我父親，高庭色分得的祖產也是登記給我，附表編號一土地是因為
    高庭玉已經過世，所以才登記給高庭玉的長子高榮貴，實際上沒有買賣；附表編
    號五土地是乙○○購買，因為高榮貴是長子所以登記給他」等語（見原審卷第一
    百六十六頁至第一百七十五頁），惟證人高庭清、高庭祥、高金泉前述證詞，僅
    係其個人就高家（即其父）處理繼承問題之說明，上訴人等亦未能舉證證明高家
    繼承遺產確有此種習慣，且高庭玉係於六十六年四月四日去世，高庭色是於三
    十六年十月十五就登記為附表編號一土地之所有權人，自三十六年十月十五日至
    高庭玉去世之日，間隔二十九年有餘，在此期間高庭色有充裕之時間將證人所述
    附表編號一之土地辦理移轉登記為高庭玉所有，何須至高庭玉死亡後始以買賣為
    原因辦理移轉登記為高榮貴所有，證人等上開之證言，自不足以據為有利上訴人
    等之認定。再者，縱令證人所述屬實，惟信託關係係指委託人與受託人間就信託
    財產成立信託契約，須雙方意思表示合致，契約始能成立，然依上訴人所述及前
    述證人證詞可知，附表編號一土地係於高庭玉死亡後，由高庭色直接辦理移轉登
    記為高榮貴所有，附表編號二至三土地係於高庭玉去世後，依高庭玉之兄弟決議
    將之以繼承為由辦理移轉登記為高榮貴所有，則其餘共同繼承人勢必拋棄繼承，
    始能僅由高榮貴辦理繼承登記，依此事實觀之，在上訴人等與高榮貴間就上開土
    地之移轉並無成立信託契約意思表示合致之情形，自與信託契約成立之要件不符
    ；又附表編號五土地雖有兩造不爭執之土地買賣契約記載係由上訴人乙○○向林
    新發購買，惟上訴人乙○○向林新發購買後，即以買賣為原因登記為高榮貴所有
    ，已如前述，然不能因此即推定上訴人乙○○與高榮貴間就附表編號五土地間有
    信託關係存在，且附表土地均由上訴人乙○○管理使用中，此為兩造所不爭，則
    依據前述說明，縱上訴人主張其與高榮貴間就附表土地存有信託關係屬實，亦屬
    消極信託，自難認其合法性。是以上訴人主張其與高榮貴間就附表所示土地存有
    信託關係云云，即難認為真實。
七、再按不動產物權，依法律行為而取得、設定、喪失及變更者，非經登記，不生效
    力；因繼承於登記前已取得不動產物權者，非經登記，不得處分其物權，民法第
    七百五十八條、第七百五十九條分別定有明文；又依土地法所為之登記，有絕對
    效力，土地法第四十三條明文可參。本件附表編號一土地係高榮貴以買賣原因取
    得所有權，且上訴人亦無法舉證證明其與高榮貴間就上開土地存有信託關係，已
    如前述，則高榮貴自為附表編號一所示土地之所有權人；至於附表編號二至四所
    示土地雖原為高庭玉所有，於高庭玉死後，附表編號二至四土地均僅由高榮貴以
    繼承原因登記為單獨所有，既如前述，經原審向花蓮縣玉里地政事務所函調前述
    土地之歷次所有權登記資料，惟上開登記資料均因逾保存期間而銷毀等情，有花
    蓮縣玉里地政事務所九十二年三月二十七日函一份在卷可稽（見原審卷第一百四
    十一頁），惟本院認為上訴人等固均為高庭玉之法定繼承人，但就附表編號二至
    四土地辦理繼承登記時既僅以高榮貴名義登記為所有權人，則其餘繼承人勢必要
    拋棄繼承，否則儘可辦理共同繼承登記，且上訴人亦無法舉證證明其與高榮貴間
    就上開土地存有信託關係，則高榮貴自為附表編號二至四土地之所有權人。被上
    訴人等為高榮貴之法定繼承人，於高榮貴死亡後，依法辦理繼承登記取得附表所
    示土地所有權應有部分各三分之一，於法並無不合，自無不法侵害上訴人權利之
    不法侵權行為，既係合法繼承，自亦非無法律上之原因而獲得利。上訴人等主張
    附表編號一至四土地為其所有、被上訴人等有不法侵權行為、獲取不當得利云云
    ，均屬無據。又上訴人等追加以「借名登記」之無名契約關係，請求被上訴人等
    將附表所示土地，辦理移轉登記為上訴人等所有，但亦未舉證證明確有「借名登
    記」之意思表示合致之事實，亦不足採信。
八、綜上所述，上訴人等並未舉證證明其等與高榮貴間就附表編號一至四、上訴人乙
    ○○與高榮貴間就附表編號六土地間有信託關係存在，而高榮貴既為系爭土地之
    所有權人，被上訴人等為高榮貴之法定繼承人，於高榮貴死後辦理繼承登記取得
    系爭土地之所有權，自屬合法。從而，上訴人依信託關係消滅後信託物返還請求
    權、民法第一百八十四條第一項、第一百七十九條及民法第七百六十七條規定請
    求被上訴人等應將附表編號一至四所示四筆土地所有權移轉登記為上訴人等公同
    共有；另依信託關係消滅後信託物返還請求權請求被上訴人等應將附表編號六所
    示土地所有權移轉登記為上訴人乙○○所有，為無理由，應予駁回。原審因而為
    上訴人等全部敗訴之判決，核無不當。上訴意旨仍執陳詞認兩造間有前開法律關
    係存在云云指摘原判決不當，求為廢棄改判，為無理由，應予駁回。
九、本件事證已臻明確，兩造其餘攻擊防禦方法與舉證，均不影響本件判決之結果，
    爰不一一論述，併此敘明。
據上論結：本件上訴為無理由，應依民事訴訟法第四百四十九條第一項，第七十八條
，第八十五條第一項前段判決如主文。
中      華      民      國    九十二    年      十      月    二十三    日
                                  審判長法官  謝  志  揚
                                        法官  陳  淑  媛
                                        法官  莊  謙  崇
右為正本係照原本作成。
本件不得上訴。
                                  法院書記官  林  明  智
中      華      民      國    九十二    年      十      月    二十四    日


司法院資訊處製作；財團法人民間司法改革基金會備份。
